【裁判字號】    92,上訴,2008
【裁判日期】    920723
【裁判案由】    違反槍砲彈藥刀械管制條例
【裁判全文】
臺灣高等法院刑事判決                          九十二年度上訴字第二００八號
    上  訴  人  臺灣板橋地方法院檢察署檢察官
    被      告  甲○○
    指定辯護人  本院公設辯護人 周君穎
右上訴人因違反槍砲彈藥刀械管制條例案件，不服臺灣板橋地方法院九十一年度訴字
第二五二三號，中華民國九十二年五月五日第一審判決（起訴案號：臺灣板橋地方法
院檢察署九十一年度偵字第一四七七九號），提起上訴，本院判決如左：
    主  文
上訴駁回。
    理  由
一、公訴意旨略以：被告甲○○於不詳時間，在不詳地點，未經許可，而持有具殺傷
    力之德制八釐米金屬改造模型槍一支、制式口徑八ＭＭ加裝直徑六ＭＭ之金屬子
    彈一顆，於八十七年十月底某日，將前揭槍彈交予鄭香其（已另案判決確定）藏
    放，鄭香其即將之藏置在臺北縣板橋市○○○路七十七號。八十七年十二月十日
    ，張太祟因涉販賣毒品案經警方緝獲，乃主動向警方供出鄭香其處有槍枝，並打
    電話聯絡鄭香其告知有事情請渠處理，有利可圖，要渠提供槍枝，鄭香其即要張
    太祟到臺北縣板橋市○○○路之金帥遊樂場前與渠會合。雙方約定時間、地點後
    ，喬裝為計程車司機、乘客之警員即開車載張太祟於同日下午六時許，至臺北縣
    板橋市○○○路之金帥遊樂場前，斯時鄭香其即將上開寄藏之改造模型槍及制式
    子彈一顆，交予黃光華（已另案判決確定）託渠轉交給張太祟，黃光華自斯時起
    即未經許可，持有前開具殺傷力之改造模型槍、制式子彈，鄭香其與黃光華隨即
    坐上張太祟乘坐之車子，張太祟再次地要鄭香其帶「東西」同去處理事情，並謂
    有利可圖，鄭香其則答以伊有事情，故請「小弟」黃光華同去後，便下車離開；
    張太祟在車內即問黃光華，有無帶「東西」？黃光華則從身上腹部部位之衣服內
    ，掏出上開改造模型槍、制式子彈，要交給張太祟時，當場被車內喬裝為司機及
    乘客之員警查獲，並扣得上開具有殺傷力之槍、彈（子彈業經送鑑試射擊發），
    而循線查知上情。因認被告涉犯槍砲彈藥刀械管制條例第十條第四項未經許可持
    有改造模型槍罪嫌及同法第十二條第四項未經許可持有子彈罪嫌云云。
二、被告甲○○堅決否認有何被訴之犯行，辯稱：伊於八十七年十二月十日因販毒遭
    逮捕後，警察命伊交出藥頭跟交槍，伊跟警察說沒有槍，乃要伊想想朋友有沒有
    槍，印象中伊與鄭香其聊天時曾聽聞鄭香其言及持有槍枝，基於碰運氣之心理打
    電話給鄭香其，謊稱有事情待處理需要槍，提供槍有錢可以賺，鄭香其不疑而偕
    黃光華與伊會面，並囑黃光華隨伊行動，嗣黃光華自腹部取出槍枝而遭查獲，鄭
    香其因而懷恨在心，誣指前開槍、彈係伊持有等語。公訴人認被告涉嫌上開犯行
    ，係以另案被告鄭香其之供述，及證人王芳蘭及李清欽等之證言，為其論據。
三、按刑事訴訟法第一百五十六條第二項規定：被告之自白，不得作為有罪判決之唯
    一證據，仍應調查其他必要之證據，以察其是否與事實相符。其立法旨意乃在防
    範被告自白之虛擬致與真實不符，故對自白在證據上之價值加以限制，明定須藉
    補強證據以擔保其真實性。又利用非共同被告之共犯之自白或其他不利於己之陳
    述，為認定被告犯罪之證據，不特與利用被告自己之自白作為其犯罪之證明同有
    自白虛偽性之危險，亦不免有嫁禍於被告而為虛偽供述之危險。故就刑事訴訟法
    第一百五十六條第二項之立法意旨觀之，非共同被告之共犯之自白或其他不利於
    己之陳述，固得作為認定被告犯罪之證據，但不得作為有罪判決之唯一證據，仍
    應調查其他必要之證據，以察其是否與事實相符，亦即仍須有補強證據以擔保該
    共犯自白之真實性，始得採為斷罪之依據，並非絕對可由法院自由判斷該共犯之
    自白或不利於己之陳述之證明力。又上開所謂共犯，包括任意共犯及必要共犯（
    含對向犯罪之共犯）；所謂補強證據，則指除該自白或不利於己之陳述本身之外
    ，其他足以證明自白之犯罪事實確具有相當程度真實性之證據而言，雖所補強者
    ，非以事實之全部為必要，但亦須因補強證據與自白之相互利用，足使犯罪事實
    獲得確信者，始足當之。卷查，本件被告甲○○始終堅決否認有非法持有上開槍
    彈並交付予鄭香其藏放，又鄭香其供述被告交付槍彈託其藏放，倘為真實，其與
    被告即分別成立非法持有槍彈及非法寄藏槍彈罪名，在實體法上具有對向犯罪之
    必要共犯關係，為擔保其供述之真實性，依上開說明，自須有足以令人確信鄭香
    其在另案偵審中所供述被告之犯罪事實為真實之補強證據，始能採為論處被告甲
    ○○罪刑之依據。又對向共犯鄭香其前後供述是否相符、有無重大矛盾或瑕疵、
    指述是否堅決以及態度是否肯定等情，僅足為判斷其供述是否有瑕疵之參考，因
    仍屬自白或對己不利陳述之範疇，尚不足作為其所述犯罪事實（被告非法持有槍
    彈交其藏放）之補強證據；另鄭香其與被告間之關係、彼此交往背景、有無重大
    恩怨糾葛，因與被告有無非法持有槍彈交付鄭香其藏放之犯行無涉，亦不足藉以
    補強及擔保鄭香其前開供述為真實之證明力。是則，被告甲○○是否確有鄭香其
    所陳述之持有槍彈犯罪事實，自須調查其他必要之補強證據以資判斷。
四、關於前開槍、彈查獲之經過情形，據證人即警員李清欽結證稱：「八十七年十二
    月十日因張太祟之前涉販毒被我們查獲後，他主動供出知道何人有槍，他就在警
    局打電話給鄭（香其），說有事情要請他處理，問他那裡是否有槍，並說有利可
    圖。鄭（香其）就要張太祟過去，我就和同事歐陽健和張太祟共乘一部車，另外
    還有一、二部一起到查獲現場後，鄭（香其）來車上，張（太祟）跟鄭（香其）
    說，要他帶東西去有利可圖，鄭（香其）就說他有事情，要小弟黃（光華）和他
    過去就好，說完後就離開了。黃（光華）就在車上從腹部掏出槍枝，我就把它拿
    過來，但我已忘記該槍是否有包裝。」（見原審八十八年度訴字第八五六號卷第
    一○五頁）。證人即喬裝為計程車司機之警員歐陽健結證：「張太祟因毒品案被
    我們抓到，他就主動向我同事李清欽供稱鄭（香其）那邊有槍彈，我們就三部車
    過去，：：，。我開車載張（太祟）到金帥遊樂場，：：，被告黃（光華）將槍
    彈拿給張（太祟）時，我從照後鏡看到黃（光華）從身上掏槍出來，槍沒有任何
    包裝。」等各語（見同上八五六號審判卷第六十九頁）。雖均指證係被告被查獲
    毒品案後，主動供出鄭香其持有槍枝之情事，與被告所供係警察命伊交槍，因曾
    聽聞鄭香其持有槍枝才嘗試撥打電話給鄭香其之說詞，略有差異外，其餘所供經
    過核與被告甲○○所辯之情詞則無何不合，皆可信實。微論被告甲○○係主動或
    被動告訴警員說鄭香其持有槍枝，依被告在警察局和鄭香其聯絡時，係先向鄭香
    其探問是否有槍，並以有利可圖誘之，已如前述。倘該槍枝及子彈為被告甲○○
    先前寄藏在鄭香其處者，被告如欲取回自用，以逕囑鄭香其交還即為已足，何須
    以試探性之口吻「問他（鄭香其）那裡是否有槍」，又豈有尚需利誘之理﹖矧被
    告係因毒品案被警查獲，果該槍枝及子彈確為其先前所持有之物，依事理亦無自
    曝其另涉持有槍彈犯罪跡證之必要。依此，則被告所辯上開扣案之槍枝及子彈並
    非其持有而交付予鄭香其藏放之情詞，並非全然不可採信。
五、另案已判決確定之被告鄭香其在其所涉之槍砲案件，於檢察官偵查中固供稱：「
    （手槍、子彈）是甲○○在（八十七年）十一月份交給店內之員工，員工有跟我
    講過，說張有寄一包東西給我。」（見八十八年度偵字第九三號卷第四十九頁）
    ，但其在偵審中均供稱不知該包東西為何物。並指其於八十七年十二月十日接獲
    甲○○電話後，要黃光華到臺北縣板橋市○○○路七十七號取拿交給被告之物即
    是「該包東西」（見同上八五六號審判卷第四十七頁）。證人即鄭香其所僱傭之
    員工王芳蘭雖曾證稱被告甲○○寄物，但亦始終未指陳所寄放者為何物。王芳蘭
    並證稱：「（張太祟有否委託你們保管任何東西？）我在（臺北縣）板橋市○○
    ○路七十七號鄭香其經營之電玩店任職將近一年，八十七年十二月才離職。八十
    七年十月底某日，庭上之張太祟有拿一個手提袋請我們幫他保管，他說不貴重，
    我就要他自己拿到店裡櫃台放，我不知裡面是何物。過了一、二小時後，我有打
    電話向鄭（香其）說此事，他也沒有問那包是何物，後來我不清楚那包東西被誰
    拿走。」（見同上第八五六號審判卷第八十九頁）。所證被告甲○○寄物時間「
    八十七年十月底某日」，已與鄭香其所指之「八十七年十一月份」不符，而依其
    所供，無非謂被告甲○○係自己將請託保管之物品放至鄭香其經營之電動玩具店
    內櫃台。但王芳蘭於本案原審訊問時結證稱：「在我任職期間甲○○曾經到我們
    店裡說要找我們老闆，那時我們老闆不在，甲○○就交給我一個袋子，不是很大
    的袋子，要我轉交給我們老闆鄭香其，我拿起來感覺到有一些重量，甲○○並沒
    有說裡面是什麼東西，我也沒有追問或打開來看，就放在櫃台下方，我一時忘了
    跟我們老闆說，是當天忙完，就是收到東西過了一、二小時，才打電話給鄭香其
    ，東西是誰拿走了我不清楚。」（見原審九十一年訴字第二五二三號卷第四十三
    頁）。揆其意旨，乃指被告甲○○將物品交給王芳蘭，而由王芳蘭收下物品放在
    櫃台下方，兩相對照，證人王芳蘭前後敘述不一致之狀，甚為顯然，已非無瑕疵
    可指。抑且證人王芳蘭就其何以知悉寄放物品者即為被告甲○○，竟稱：「（你
    所說的被告甲○○，是否在庭的被告甲○○？）我不記得當初拿槍來的人的長相
    ，他說話的語音我也不記得了，所以無法辨識。」，「（那當初作證為何可以說
    出甲○○的名字？）因為拿槍來的人自稱姓張，後來我們老闆看監視器的錄影畫
    面，要我確認後，我們老闆說這個人叫甲○○。」，「（鄭香其何時要你看錄影
    畫面？）我不記得了。」（見同上二五二三號審判卷第四十四頁末行、第四十五
    頁），殊與其於另案作證時斬釘截鐵地指陳甲○○之態度，大相逕庭，並見王芳
    蘭稱其人為甲○○，乃聞自鄭香其之傳述，則其先前結證是否真確無訛，要非無
    疑。復次，私擁槍械彈藥之行為，我國法制懸為厲禁，查緝甚嚴，被告甲○○若
    持有扣案槍彈，並欲寄交鄭香其藏放，理應事先與鄭香其聯繫妥當，秘密行之，
    豈會攜至公眾得出入之遊樂場所，並任其擺放在櫃台，委諸不相識之王芳蘭轉交
    ，而王芳蘭猶不諳其情，歷一、二小時餘方通知鄭香其，且不知該物品於何時由
    何人取走﹖遑論鄭香其事後須偕王芳蘭察看錄影帶方能確認其人，矧遍閱相關卷
    證，迄未見有何鄭香其偕王芳蘭察看錄影帶確認寄物者為甲○○之供證，而鄭香
    其猶稱該物品自被告甲○○攜至電動玩具店內擺放後起至八十七年十二月十日被
    查獲日止，伊從未取走、觸碰、查看該物品（見同上八五六號審判卷第四十七頁
    ），則證人王芳蘭每日上班均應看到該物品仍留在櫃台，何來證稱通知鄭香其後
    ，東西是誰拿走了伊不清楚之證言﹖足見證人王芳蘭之證言多所違常。被告始終
    否認有交寄「一包東西」給王芳蘭之舉，王芳蘭與鄭香其復均證稱不知究竟交寄
    何物，則鄭香其所指其於八十七年十二月十日接獲甲○○電話後，要黃光華取拿
    交給被告之物即係王芳蘭先前受託保管之「該包東西」，而「該包東西」即係扣
    案之槍彈云云，既無具體證據足以證明鄭香其之供述為真實，已無足取，自難單
    憑其二人之臆測資為不利於被告事實認定之論據。
六、上開扣案之槍、彈之鑑驗結果，僅足認均具有殺傷力而已。另案證人歐陽健證稱
    黃光華之交槍經過，及另案被告黃光華供證係鄭香其囑其將扣案物品交給被告甲
    ○○等情，亦只能徵表警員帶同甲○○查獲扣案槍枝、子彈之經過情形，並不足
    資為不利於被告事實認定之論據。公訴人尚認扣案槍彈若非被告委託同案被告鄭
    香其保管，被告焉能明確向警方供出鄭香其處有扣案槍彈之事實，且謂如扣案槍
    彈非被告所有，何以被告不供稱為其他人處有槍彈，反而確定指述鄭香其處有槍
    彈等情，雖非無見。然查，被告係以試探語氣詢問鄭香其是否有槍，且以利誘之
    ，已如前述，難謂自始確知鄭香其處必有槍枝，何況即令被告知悉鄭香其處有槍
    ，其知悉之可能原因甚廣，或來自於被告自己寄放，或出於被告之推測，或被告
    聞自鄭香其或他人之言談，或被告曾目睹鄭香其持槍，甚或被告曾出售槍、彈予
    鄭香其，何能率爾排除其他可能性，僅憑推斷或臆測之方法，即直指必係由來於
    被告之寄放﹖更遑論被告已供明其知悉鄭香其持有槍彈之原因為「與鄭香其聊天
    時曾聽聞其言及持有槍枝，因而以試探語氣詢問鄭香其是否有槍枝」不移，被告
    此項知悉鄭香其持有槍彈原因之供述，並無背離常情之處。被告於九十二年三月
    七日接受法務部調查局實施測謊鑑定，其結果雖顯示被告辯稱扣案槍彈非其所有
    ，亦未交給鄭香其保管等情，均呈情緒波動反應，固有法務部調查局鑑定通知書
    可稽（見原審二五二三號審判卷第五十三頁）。惟測謊之鑑驗，係就受測人對相
    關事項之詢答，對應其神經、呼吸、血壓脈搏及皮膚電阻等反應而判斷，其鑑驗
    結果有時亦因受測人之生理、心理因素而受影響，而於受測者即刑事被告之情形
    ，因受測結果事涉其切身清白及是否須負擔刑責，其心理上之負擔實不免影響及
    呼吸、血壓等反應。從而，測謊鑑定結果，如就否認犯罪有不實之情緒波動反應
    ，固得供審判上之參酌，但不得採為有罪判決之唯一憑據。本院依卷證存在之資
    料職權調查結果，關於被告有無如鄭香其所供述之持有槍、彈之犯罪事實，依鄭
    香其及王芳蘭供證之經過，尚未達到扣案之槍枝、子彈確實係被告所交付給王芳
    蘭之確信程度，並不足以作為被告被訴犯罪事實之補強證據，自難僅憑該測謊鑑
    定結果為論斷被告犯罪之唯一證據。
七、綜上所述，本件並無積極證據足以證明被告確有公訴意旨所指之犯行，自屬不能
    證明被告犯罪。原審因而為被告無罪之判決，核無不合。檢察官仍執前詞，據以
    上訴指摘原判決不當，為無理由，應予駁回。
據上論斷，應依刑事訴訟法第三百六十八條，判決如主文。
本案經檢察官呂丁旺到庭執行職務。
中      華      民      國    九十二    年      七      月    二十三    日
                              臺灣高等法院刑事第十庭
                                  審判長法  官  溫  耀  源
                                        法  官  邱  同  印
                                        法  官  吳      燦
右正本證明與原本無異。
如不服本判決，應於收受送達後十日內向本院提出上訴書狀，其未敘述上訴之理由者
並得於提起上訴後十日內向本院補提理由書（均須按他造當事人之人數附繕本）。
                                        書記官  陳  靜  姿
中      華      民      國    九十二    年      七      月    二十三    日


司法院資訊處製作；財團法人民間司法改革基金會備份。
